【裁判字號】    92,重訴,214
【裁判日期】    920515
【裁判案由】    侵權行為損害賠償
【裁判全文】
臺灣板橋地方法院民事判決  九十二年度重訴字第二一四號
    原      告  甲○○
    被      告  乙○○
右當事人間請求給付侵權行為損害賠償事件，本院判決如左：
    主    文
被告應給付新台幣壹拾伍萬元，及自民國九十二年一月七日起至清償日止，按年息百
分之五計算之利息。
原告其餘之訴駁回。
訴訟費用由被告負擔千分之二十五；餘由原告負擔。
    事    實
甲、原告方面：
一、聲明：求為判決被告應給付原告新臺幣（下同）六百萬元，及自起訴狀繕本送達
          翌日起至清償日止，按年息百分之五計算之利息。
二、陳述：
（一）兩造間因原告認被告與原告之妻訴外人陳玲佩相姦，提出刑事告訴，而生嫌隙
      。被告竟基於加害原告身體、自由、財產之故意，先後於民國八十八年四月二
      十三日及二十五日，以其所有門號為0000000000之行動電話，撥打
      進原告有門號為0000000000之行動電話，以電話留言之方式，恐嚇
      原告稱「我們全家都是混混，混兄弟的，通通來跟玩啦，你自己看著辦。」「
      我的工作也丟了，那我想你的工作也不可能存在，另外我的退休金我全部要跟
      你收，不聯絡，我想也不用上班。」、「不好好解決，出了什麼事，自己負責
      。」、「隨時我都會去會可能把你押出來。」、「這幾百萬的東西喔，牽涉到
      退休金的東西，我什麼都會從你身上討回來。」、「我這邊的兄弟什麼人都準
      備好了，我只告訴你，你上班的時候你也要小心一點，你每天躲好一點，我不
      怕負法律責任，我們這邊有十幾個人啊，一個人堵到你，你就慘了。」，令原
      告非常害怕，為免被殺害而不敢回家，四處躲藏，至今餘悸猶存，仍擔心遭被
      告暴力報復。
（二）原告為輔仁大學法律系畢業，於八十八年四月間任職於裕融企業股份有限公司
      擔任總經理特別助理工作，年收入達二百餘萬元，現則任職友邦資融股份有限
      公司，月薪約七萬元；被告當時則任復旦中學教職，為大學畢業。因被告前開
      恐嚇行為，造成原告精神上之損害，爰依侵權行為法律關係請求被告賠償六百
      萬元，及遲延利息。
三、證據：提出離職證明書、所得稅核定通知書、名片、刑事附帶民事訴訟起訴狀影
          本各份。
乙、被告方面：
一、聲明：求為判決駁回原告之訴。
二、陳述：
    伊固曾於原告行動電話中為刑事判決所載留言，但是因為原告先恐嚇伊，伊才反
    駁，伊認為原告並未因此心生畏懼。關於原告嚇伊的部分原告把它銷掉了。伊是
    中央大學外文系畢業，目前與父母同住，尚須照料一個腦性麻痺的小孩，目前擔
    任教職。伊認為本件事端本肇於原告散佈不實資料所致，應是原告要跟伊道歉。
    理    由
一、原告主張：被告先後於八十八年四月二十三日及二十五日，以其所有門號為00
    00000000之行動電話，撥打進原告有門號為0000000000之行
    動電話，以電話留言之方式，恐嚇原告稱「我們全家都是混混，混兄弟的，通通
    來跟玩啦，你自己看著辦。」「我的工作也丟了，那我想你的工作也不可能存在
    ，另外我的退休金我全部要跟你收，不聯絡，我想也不用上班。」、「不好好解
    決，出了什麼事，自己負責。」、「隨時我都會去會可能把你押出來。」、「這
    幾百萬的東西喔，牽涉到退休金的東西，我什麼都會從你身上討回來。」、「我
    這邊的兄弟什麼人都準備好了，我只告訴你，你上班的時候你也要小心一點，你
    每天躲好一點，我不怕負法律責任，我們這邊有十幾個人啊，一個人堵到你，你
    就慘了。」，侵害原告身體、自由及財產權，令原告非常害怕，而受有精神上損
    害，是依侵權行為法律關係，請求被告賠償六百萬元及遲延利息等情。
二、被告對於原告主張：其曾於八十八年四月二十三日及二十五日以行動電話，於原
    告行動電話中留言「我們全家都是混混，混兄弟的，通通來跟玩啦，你自己看著
    辦。」「我的工作也丟了，那我想你的工作也不可能存在，另外我的退休金我全
    部要跟你收，不聯絡，我想也不用上班。」、「不好好解決，出了什麼事，自己
    負責。」、「隨時我都會去會可能把你押出來。」、「這幾百萬的東西喔，牽涉
    到退休金的東西，我什麼都會從你身上討回來。」、「我這邊的兄弟什麼人都準
    備好了，我只告訴你，你上班的時候你也要小心一點，你每天躲好一點，我不怕
    負法律責任，我們這邊有十幾個人啊，一個人堵到你，你就慘了。」一節，未有
    爭執，堪認為真正。僅另辯以：係原告先恐嚇伊，伊才反駁，且原告並未因此心
    生畏懼，故無侵害其自由權可言等語。
三、按不法侵害他人之身體、健康、名譽、自由、信用、隱私、貞操，或不法侵害其
    他人格法益而情節重大者，被害人雖非財產上之損害，亦得請求賠償相當之金額
    民法第一百九十五條第一項前段定有明文。所謂侵害他人之自由，並不以剝奪他
    人之行動或限制其自由為限，即以強暴、脅迫之方法影響他人之意思決定，或對
    其身心加以威脅，使生危害，亦包括在內（最高法院八十一年台上字第二四六二
    號判決參照）。查關於被告所辯，係原告先恐嚇伊，伊才反駁一節，既為原告所
    否認，被告復未提出相關證據為佐，其辯詞已有可議而未可採。遑論承前述，被
    告係以留言方式為之，非與原告以電話對話，是亦無被告所指原告把不利於自己
    部分銷掉之可能。再觀諸被告前開留言之內容，係被告欲以找黑道或非法之方法
    對原告之自由或身體有所不利，衡諸社會通念，該等語言客觀上應足使一般人心
    生畏怖，是以原告主張，伊於聽取留言後，即感到害怕一節，並非無據。被告空
    言辯稱：原告不致因聽取留言而心生畏懼云云，尚無可採。是經本院調查之結果
    ，認原告主張，被告以留言恐嚇之方式不法侵害原告之自由，致原告受有精神損
    害一節，應屬有據。又關於原告主張「身體」及「財產」亦因之受有非財產之損
    害部分，經查依原告主張之事實，被告既僅以言詞為恐嚇，並未直接加損害於原
    告之身體，原告就其身體因之受損害部分，復未提出相關證據以佐，是此部分主
    張，應屬無據。而所謂財產受損一節，既非民法第一百九十五條所舉得請求非財
    產損害之範疇，是原告此部分主張，亦乏所據，併此敘明。
四、經本院審酌被告電話留言之內容、時間、次數；及原告為輔仁大學法律系畢業，
    於八十八年四月間任職於裕融企業股份有限公司擔任總經理特別助理工作，年收
    入達二百餘萬元，現則任職友邦資融股份有限公司，月薪約七萬元；被告則為中
    央大學外文系畢業，於八十八年四月間則任復旦中學教職（前開部分為兩造所不
    爭執，並有原告提出離職證明書、所得稅核定通知書、名片各一份在卷可佐。）
    等兩造之教育程度、收入、社會地位等一切情狀，認原告得請求之非財產上損害
    賠償以十五萬元為妥適，逾此部分之請求則屬過巨，應不予准許。
五、從而，原告本於侵權行為法律關係請求被告給付十五萬元，及自起訴狀繕送本送
    達翌日（即九十二年一月七日）起至清償日止，按年息百分之五計算之利息，為
    有理由，應予准許，逾此部分之請求，則屬無據，應予駁回。
結論：本件原告之訴為一部有理由，一部無理由，依民事訴訟法第七十九條但書判決
如主文。
中      華      民      國    九十二    年      五      月      十五    日
                                  臺灣板橋地方法院民事第一庭
~B法  官  黃信滿
右為正本係照原本作成。
如對本判決上訴，須於判決送達後二十日內向本院提出上訴狀。
中      華      民      國    九十二    年      五      月      十五    日
~B書記官  吳美瑤


司法院資訊處製作；財團法人民間司法改革基金會備份。
